【裁判字號】    91,上訴,971
【裁判日期】    920129
【裁判案由】    違反森林法等
【裁判全文】
臺灣高等法院臺南分院刑事判決              九十一年度上訴字第九七一號    Ｇ
      上  訴  人
      即  被  告  庚○○○    .
右上訴人因違反森林法等案件，不服臺灣臺南地方法院九十年度訴字第九八五號中華
民國九十一年六月二十一日第一審判決（起訴案號：臺灣臺南地方法院檢察署八十八
年度偵字第七七二八號、八十八年度營偵字第七五一號），提起上訴，本院判決如左
：
      主      文
原判決關於庚○○○部分撤銷。
庚○○○共同連續於國有保安林內擅自墾殖，處有期徒刑壹年陸月，併科罰金貳萬伍
仟元，罰金部分如易服勞役，以參佰元折算壹日。緩刑肆年。附圖Ｃ部分之檳榔樹貳
仟肆佰伍拾株、工寮壹間（面積計零點零零肆捌公頃）及水塔壹座（面積計零點零零
零壹肆肆公頃），均沒收。
      事      實
一、庚○○○與王國樑（已於民國九十年七月十四日死亡）為販賣檳榔之人，明知位
    在嘉義林區管理處大埔事業區第二十二林班內附圖Ａ及Ｂ部分土地（Ａ部分佔地
    面積為二點二八公頃，Ｂ部分佔地二點零四公頃，均由年籍不詳之丙○○於民國
    （下同）六十三年二月十五日讓渡管理權予壬○○，由壬○○擅自墾殖檳榔、果
    樹等地上物，惟壬○○部分已由檢察官以時效消滅為由，為不起訴處分確定）上
    之果樹及檳榔樹等地上物，均屬壬○○擅自墾殖之贓物。竟於八十二年二月中旬
    某日，與王國樑二人共同基於故買贓物及擅自墾殖之犯意聯絡，以新台幣（下同
    ）三百二十萬元向壬○○故買附圖Ａ、Ｂ部分國有保安林地上之地上物贓物及墾
    殖權利後，陸續全部墾殖檳榔樹（附圖Ａ部分土地，佔地計二點二八公頃，其中
    二點二五公頃部分係全面改植檳榔樹，僅保留其中０點０三公頃部分種植竹，
    另附圖Ｂ部分土地佔地約計二點零四公頃，則全部改植檳榔樹），共計四千四百
    株。又庚○○○復與王國樑共同承上擅自墾殖之概括犯意聯絡，自八十二年七月
    間起，在附圖Ｃ部分佔地面積計約二點七一公頃之未登錄地國有之保安林地內，
    未經主管機關核准，連續擅自在該林地內僱請不知情之不詳姓名之工人墾殖檳榔
    樹二千七百株，並為墾殖方便，於二年後某日在附圖Ｃ土地內共同僱工擅自重新
    改建工寮屋頂，且擴建設置工寮（面積共計０點００四八公頃，其中舊寮面積０
    點００四一公頃，擴建新寮部分為０點００七公頃）及水塔一座（面積為０點０
    ００一四四公頃）。渠等墾殖、設置工作物之面積共達七公頃（起訴書誤載逐年
    擴大墾植面積為四點七五公頃），其上檳榔樹共計約七千株。嗣於八十七年十一
    月間，為嘉義林區管理處龍美工作站巡視員陸續清查，始發現上情。
二、案經嘉義林區管理處訴由台南縣警察局白河分局報告臺灣台南地方法院檢察署檢
    察官偵查起訴。
      理      由
一、訊據被告庚○○○固供承以販賣檳榔為業，且於八十二年二月間與王國樑共同向
    壬○○以三百二十萬元購買附圖Ａ及Ｂ部分保安林地等情不諱，惟矢口否認有違
    法濫墾種植附圖Ａ、Ｂ、Ｃ部分檳榔樹及設置工作物之犯行，辯稱：伊沒有擅自
    種植附圖Ａ、Ｂ部分土地之檳榔樹，購買時土地上就全部種植檳榔樹了；壬○○
    說有租約，並拿丙○○的收據叫伊等繳租金；附圖Ｃ部分係於八十二年間丁○○
    、戊○○為清償積欠王國樑之債務而讓渡地上物及墾殖權利，受讓該林地後，僅
    僱工除草並單純採收檳榔，並未重新栽植檳榔，而水塔、工寮等地上物是購買後
    約二年由王國樑蓋的；水泥地是李益珍舖的云云。惟查：
（一）附圖Ａ、Ｂ、Ｃ部分均屬國有保安林區之事實，業據證人己○○於原審及本院
      調查時證稱：保安林區主要是國家基於維護水資源（所規劃），不可以隨便濫
      墾伐；系爭土地附圖Ａ、附圖Ｂ、附圖Ｃ三部分均是（在保安林區）第二、三
      小班部分（見原審卷第一０七、一二五頁；本院九十一年十月十一日訊問筆錄
      第二頁）；證人甲○○證稱：附圖Ａ、Ｂ、Ｃ均是保安林地等情（見本院九十
      一年十一月二十二日訊問筆錄第四頁），復有國有保安林區之統計表附卷可參
      （見原審卷第一三三至一三六頁），足見附圖Ａ、Ｂ、Ｃ三部分土地均係國有
      保安林無誤。
（二）被告庚○○○故買附圖Ａ、Ｂ土地地上物贓物及擅自墾殖部分：
    １附圖Ａ及Ｂ部分，佔地面積分別為二點二八公頃及二點零四公頃，係案外人丙○○於六十三年二月十五日讓渡管理權予壬○○，經壬○○擅自墾殖果樹及檳
      榔樹等地上物後，於八十二年二月間某日，以三百二十萬元一併出售其上地上
      物及種植權利予被告及王國樑之事實，業據被告庚○○○供承在卷（見警卷第
      二頁；原審卷第二三、一六二頁），核與證人壬○○證稱：所出售庚○○○的
      部分，是附圖Ａ、附圖Ｂ部分，並未包含附圖Ｃ部分；當時在讓渡書上寫「其
      中一塊與林道義交換後合併成貳大塊，又因開闢道路成三塊地」，是指附圖Ｂ
      部分另被切割成二塊地；賣予被告三百二十萬元是地上物部分及由他任意種植
      的權利等語相符（參原審卷第八五頁；本院九十一年十月二十五日訊問筆錄第
      四頁）。而附圖Ｂ部分中間有被水泥道路分割二塊之事實，並經原審至現場勘
      驗屬實（見原審卷第八六頁勘驗筆錄），復有八十七年度嘉義林區管理處龍美
      工作站之副產物價金繳納聯單影本、丙○○與壬○○二人之六十三年二月十五
      日讓渡證影本及被告、王國樑與壬○○讓渡證影本一紙在卷可按（見警卷第十
      三至十五頁；原審卷第三三頁），足見被告及王國樑於八十二年二月間向壬○○購買附圖Ａ、Ｂ二部分之地上物贓物及種植權利無訛。
    ２次查，經臺灣省政府農林廳林務局嘉義林區管理處大埔工作站於八十三年九月
      間查報結果，被告庚○○○（列冊中誤記為詹吳金珠）在第二十二林班違規種
      植檳榔樹一千五百株，此有台灣省政府農林廳林務局嘉義林區管理處大埔工作
      站八三年九月十六日八三嘉埔字第三一三八號簡便行文表及清查列冊附卷可稽
      （見偵卷第二一、二四頁）。而嗣於九十一年一月間經林區管理人員再行測量
      附圖Ａ、Ｂ二部分結果，被告濫墾種植檳榔樹之株數已增至四千四百株乙節，
      亦有該工作站九十一年二月七日九十一嘉龍字第０五三八號函大埔事業區第二
      十二林班地違反森林法案被害位置圖及附圖Ａ、Ｂ區之現場照片五幀附卷可憑
      （見原審卷第八七至九三頁）。顯見附圖Ａ、Ｂ二部分自八十三年迄九十一年
      間，總計多出近三千株檳榔樹。另證人即查獲本案之嘉義林區管理處龍美工作
      站巡視員辛○○於警訊、原審及本院調查時均證稱：我們在八十七年十一月間
      清查以後、八十七年十二月初請庚○○○及林宜道、李國巍、李促勳等四人前
      來指界，庚○○○有承認附圖Ａ、Ｂ、Ｃ三塊及工寮是她所有，我們並請他們
      簽名等語（參警卷第五頁反面；原審卷第八五頁反面；本院九十一年八月三十
      日訊問筆錄第七頁）。復有嘉義林區管理處八八年二月四日八八嘉龍字第四七
      二號森林被害告訴書、現場圖指界簽名及照片二幀在卷可按（見警卷第八、十
      一、十二頁）。而被告於警訊、原審及本院審理中亦陳明：有種植新株之檳榔
      樹；伊購買時，附圖Ａ是種植一行橘子一行檳榔，附圖Ｂ部分有檳榔樹、龍眼
      及梅子；購買時有梅樹、龍眼、竹子及檳榔等語綦詳（見警卷第二頁；原審卷
      第一六二頁；本院九十一年十月二十五日訊問筆錄第五頁），且衡情附圖Ａ、
      Ｂ二部分自八十三年迄今總計多出將近三千株之檳榔樹，此又豈有如被告所稱
      係檳榔種子自己掉下去長出來之可能？從而，被告於購買附圖Ａ、Ｂ二部分之
      地上物贓物及種植權利後，仍擅自與王國樑共同墾殖附圖Ａ、Ｂ二部分並全部
      改植檳榔甚明。被告前揭辯稱：伊沒有擅自種植附圖Ａ、Ｂ部分土地之檳榔樹
      ，購買時土地上就全部種植檳榔樹云云，顯係卸責之詞，不足採信。
    ３證人己○○於本院調查時證稱：附圖Ａ、Ｂ、Ｃ部分從來沒有放租過，他們（
      即丙○○）一次標五年的林班地，是可以在林地採收森林的副產物竹筍，這是
      國家種植的，但他們不可以在林班地濫砍，．．．，百姓只可以採收等語（見
      本院九十一年十月十一日訊問筆錄第二、三頁）；證人甲○○亦證稱：許可證
      是採竹筍的許可證；請他們繳租金是採竹的租金等語（見本院九十一年十
      一月二十二日訊問筆錄第三、四頁）；而證人蕭廣遠復陳證：附圖Ａ部分（濫
      植竹林副產物價金）繳費只是他們申報濫墾切結，並非准他們種植；附圖Ｂ、
      Ｃ區均未曾收取租金或價金，從未有切結濫植竹林切結書等語（見本院九十一
      年十二月九日勘驗筆錄第二、三頁），互核前揭證人證詞均相符合，並有丙○○七十一年十一月二十九日切結書、林務局玉山林區管理處觸口、大埔工作站
      林產物價金收款通知單、嘉義林區管理處龍美工作站濫植竹林副產物價金繳納
      聯單附於本院卷可按，則附圖Ａ部分之所謂「林產物價金收款通知單」及「副
      產物價金繳納通知單」僅係採收竹荀之對價繳納單，價金繳納義務人並非該
      土地之承租人甚明。被告雖又辯稱：壬○○說有租約，叫伊等繳租金；買的時
      候，壬○○拿丙○○的收據給伊乙節，惟觀諸被告既自承有代為繳納租金，並
      於本院詢問每年租金多少一事時，答以：不一定，視筍收成量而定等語（見
      本院九十一年十二月九日勘驗筆錄第四頁），更於警訊中供承：該濫墾地並未
      向主管機關取得承租權乙節（見警卷第二頁）。從而，被告既明白該租金係採
      收竹筍之代價，而該濫墾地又未合法承租，則被告顯然知悉其等對於附圖Ａ
      、Ｂ二部分，均無合法墾殖之權利，詎仍與王國樑共同購買地上物並擅自墾殖
      檳榔樹，其主觀上當有與王國樑共同故買贓物及擅自墾殖之犯意至明。被告以
      上情置辯，尚無礙其主觀犯意之存在。
（三）被告於附圖Ｃ土地上擅自墾殖及設置工作物部分：
    １查附圖Ｃ部分於九十一年一月間經林區管理人員測量結果，被告濫墾該區土地
      種植檳榔樹之株數有二千七百株，嗣自行剷除約二百五十株乙節，有行政院農
      業委員會林務局嘉義林區管理處龍美工作站九十一年二月七日九十一嘉龍字第
      ０五三八號函附大埔事業區第二十二林班地違反森林法案被害位置圖及附圖Ｃ
      區之現場照片二幀，暨九十一年五月三十日九一嘉龍字第二二六八號函附大埔
      區第二二林班庚○○○違反森林法案調查表附卷可憑（見原審卷第八七至九三
      頁、第一五四、一五五頁）。又證人辛○○證稱：八十七年十一月間查報是四
      點七五公頃，應是指附圖Ｂ、Ｃ部分等語（見原審卷第六八頁），復有森林被
      害告訴書及附位置圖可參（見警卷第八頁），而被告於嘉義市調查站經提示種
      植檳榔樹之面積後亦供稱：面積及位置圖所述位置（即附圖Ａ、Ｂ、Ｃ部分）
      正確等語（見調查站卷第二十、二三、二四頁），惟壬○○於八十二年二月間
      僅出售附圖Ａ、Ｂ部分予被告，亦據證人壬○○及原審現場勘驗指界無訛，復
      經被告供承在卷，則附圖Ｃ部分之檳榔樹，應認係被告擅自所墾殖者無誤。次
      查，附圖Ｃ區濫植檳榔生長年齡，觀諸證人甲○○證稱：八十三年八月間去現
      場看時，當時Ｂ、Ｃ區均有種檳榔樹，Ｂ區的檳榔樹較大、Ｃ區檳榔樹比較低
      ，（與Ｂ區相比較）高低相差近一半；Ｃ區的檳榔樹大約種了二、三年等語（
      參原審卷第一六三頁；本院九十一年十一月二十二日訊問筆錄第三頁），而證
      人己○○於本院調查時證稱：檳榔沒有年輪可計數，大約以三至四輪為一年，
      ．．．，但（種植時間）要先扣除前三年在苗圃的時間等語（見本院九十一年
      十二月九日勘驗筆錄第三頁），則Ｃ區檳榔樹最早約係於民國八十二年間左右
      開始種植，應可認定。此亦與被告庚○○○出具之讓渡書所載讓渡時點為八十
      二年七月二十八日乙節相符（見原審卷第一一０頁）。再者，附圖Ｃ部分於九
      十一年十二月間經林區管理人員測量結果，被告濫墾該區土地種植檳榔樹，其
      中十年以上者約一八九七株（百分之七四），十年生以下者約六五０株（百分
      之二六）等情，此有行政院農業委員會林務局嘉義林區管理處龍美工作站九十
      一年十二月十九日九一嘉龍字第五三六九號函附每木調查表於本院卷可憑。足
      徵該部分土地是被告庚○○○自八十二年七月間擅自墾殖後陸續栽種檳榔樹甚
      明。被告辯稱：並未擅自在附圖Ｃ部分種植檳榔樹，該區之檳榔樹係向他人購
      得云云，與前揭事證不符，委難採取。至於證人壬○○雖於原審證稱：當時我
      就有看到附圖Ｃ有種植檳榔樹了，與我土地界址部分也有種植檳榔樹，至其他
      部分，我就不清楚等語（見原審卷第一二五頁），惟附圖Ａ、Ｂ與Ｃ部分並未
      相鄰，此由現場圖觀之即明，足見證人壬○○前揭證詞顯有混淆之誤會，自不
      足採。另被告庚○○○於原審勘驗現場後，雖出具其與王國樑及丁○○、戊○○四人簽訂之讓渡書為據，以證明附圖Ｃ部分係受讓自張、陳二人，惟經隔離
      訊問，證人戊○○證稱：這份讓渡書是伊小舅子丁○○寫的，但伊也同意，這
      份讓渡書是何時寫的，伊不太暸解，當天伊沒有在場；（這塊地）伊等沒有作
      過測量，這塊地在何處也沒有辦法指出，照片中的工寮不是伊興建，．．．，
      伊也不知道有幾公頃，當時讓渡時土地地面上有竹子、梅子，林宜宏當時向伊
      等借錢，林宜宏說他沒有錢還，就把界址及部分土地上的檳榔樹交給伊等管理
      ，有幾棵伊也不清楚，林宜宏總共欠伊二十六萬元，這筆土地多大伊不清楚；
      伊及丁○○在八十二年間向王國樑借一百七十萬元，伊與丁○○各拿一半的錢
      ；伊與丁○○向王國樑借一百多萬元，因為地上物的金額超過借款金額，王國
      樑後來又給伊等二十萬，是賣地上物及種植的權利等情（見原審卷第一二三、
      一二四頁；本院九十一年十月二十五日訊問筆錄第七頁）。而證人丁○○亦證
      稱：有出賣地上物及種植權利乙節（見本院九十一年十月二十五日訊問筆錄第
      九頁）。惟查，被告於原審自承：該筆讓渡書土地在何處，伊等沒有測量，所
      以不知道．．．丁○○、戊○○沒有向伊借錢等語，再質諸為何可以變為受讓
      人乙節，則又答稱：因為王國樑說人家（丁○○、戊○○）土地要給伊等等語
      （見原審卷第一二六頁），則附圖Ｃ部分既係證人戊○○及丁○○自案外人林
      宜宏處受讓管理權，再讓渡予被告及王國樑，衡情三人對於該筆讓渡書土地之
      位置、面積，及被告對於取得該筆土地之原因等均應知之甚詳，豈有不清楚之
      理？被告庚○○○既未曾借款予丁○○、戊○○，又何以成為前揭讓渡書上之
      受讓人？再倘若被告所稱附圖Ｃ部分是自張、陳二人處受讓一事為真，更為何
      於警調偵查中均未言及隻字片語（蓋其於調查站偵訊中已知犯罪事實包括附圖
      Ｃ之擅自墾殖行為，見調查站卷第二十、二三、二四頁），而遲至原審審理中
      始行主張上情？凡此均與常理不符。是以，被告庚○○○所出具其與丁○○、
      戊○○之讓渡書，尚難作為其有利之證據。
    ２附圖Ｃ部分另於八十二年後二年間某日僱工將舊工寮屋頂重新修建，並擴建設
      置新工寮及水塔一座之事實，業據被告陳明在卷（見原審卷第一六四頁），並
      經證人甲○○證述可明（見原審卷第一六三頁），復有行政院農業委員會林務
      局嘉義林區管理處龍美工作站九十一年六月十二日九十一嘉龍字第二五○一號
      函可按（見原審卷第一六七、一六八頁）。故附圖Ｃ區部分之工寮及水塔等工
      作物，係被告庚○○○及王國樑重新改建並擴建設置一情，應可確定。至於被
      告雖辯稱：係王國樑一人所為云云，惟參諸被告與王國樑同居，關係匪淺，業
      據證人即王國樑之子乙○○於本院調查時證述屬實（見本院九十一年九月十三
      日訊問筆錄第四頁），則縱使工人是由王國樑一人出面所僱用，被告事前亦當
      知情並參與謀議，況被告於八十七年十二月指界時自承附圖Ａ、Ｂ、Ｃ三塊及
      工寮是其所有一節，已經證人辛○○證稱明確，如前所述，更可見被告前揭所
      辯，有避重就輕之情，不足採信。
（四）此外，被告擅自墾殖之檳榔樹株數及設置工作物之面積、範圍業據原審及本院
      分別於九十一年一月二十四日、九十一年十二月九日至現場勘驗，有勘驗筆錄
      、行政院農業委員會林務局嘉義林區管理處龍美工作站九十一年二月七日九十
      一嘉龍字第０五三八號函及九一十年五月三十日九一嘉龍字第二二六八號函（
      見原審卷第八七至九三頁、第一五四至一五八頁）在卷可稽。至於被告庚○○○於八十七年十二月初指界之附圖之Ａ、Ｂ、Ｃ，其土地總面積雖僅為四點七
      五二公頃（見警卷第十一頁反面），惟核與嗣後經嘉義林區管理處龍美工作站
      人員到場實測總面積為七公頃之結果不符，審諸證人辛○○於被告指界時認指
      界面積為四點七五二公頃乃未以精密儀方式測量之粗略概估，自不影響被告庚○○○擅自墾殖、設置工作物之附圖Ａ、Ｂ、Ｃ部分土地面積總數。被告與王
      國樑共同出資向案外人壬○○故買贓物，且僱工墾殖檳榔樹並設置工作物，其
      等有犯意聯絡及行為分擔甚明。綜上，本件事證明確，被告前揭犯行，堪以認
      定，應依法論科。
二、按行為後法律有變更者，適用裁判時之法律。但裁判前之法律有利於行為人者，
    適用最有利於行為人之法律。刑法第二條第一項定有明文。茲查，本案被告庚○○○行為後，森林法已於八十七年五月二十七日修正公布，並自同月二十九日生
    效，其中第五十一條第一項之法定刑由六月以上五年以下有期徒刑，得併科三萬
    元以下罰金，修正為六月以上五年以下有期徒刑，得併科新臺幣六十萬元以下罰
    金，新舊法比較結果，以舊法有利於被告，依刑法第二條第一項但書規定應適用
    舊法處斷。次按非經主管機關核准或同意，不得於保安林伐採、傷害竹、木、開
    墾、放牧，或為土、石、草皮、樹根之採取或採掘，森林法第三十條第一項，定
    有明文。核被告與王國樑共同出資同時購買附圖Ａ及附圖Ｂ部分之地上物，所為
    係犯刑法第三百四十九條第二項之故買贓物罪。被告庚○○○未經主管機關核准
    或同意，擅自濫墾保安林內附圖Ａ、Ｂ區未種植檳榔樹部分後種植檳榔樹之行為
    ，係犯森林法第五十一條第一項之擅自墾殖罪。而被告於保安林內附圖Ｃ部分擅
    自墾殖檳榔樹，及重新修建工寮屋頂、擴建設置工寮及水塔一座等工作物，所為
    係犯森林法第五十一條第一項之擅自墾殖及設置工作物罪。公訴人雖僅就附圖Ａ
    部分犯行及附圖Ｃ部分之擅自墾殖犯行起訴，然檢察官就犯罪事實一部起訴，其
    效力及於全部，本件被告就附圖Ｂ部分之犯行，與前揭起訴之附圖Ａ部分之犯罪
    事實為單純一罪之關係，另附圖Ｃ部分之擅自設置工作物犯行，係為墾殖之方便
    ，此部分與前揭起訴附圖Ｃ擅自墾殖部分之犯罪事實亦當有牽連犯之裁判上一罪
    關係，本院自應就上開未起訴之部分一併加以審理。被告庚○○○與王國樑二人
    就上開犯行，有犯意聯絡及行為分擔，均為共同正犯。被告僱用不知情之工作人
    員植栽檳榔樹與整修、擴建設置新舊工寮及水塔，應均屬間接正犯。被告數次違
    反森林法第五十一條第一項擅自墾殖之犯行，時間緊接，方法相同，觸犯構成要
    件相同之罪名，顯係出於概括之犯意為之，為連續犯，爰依刑法第五十六條之規
    定以一罪論，並依法加重其刑。又被告前開所犯擅自墾殖罪與故買贓物罪、擅自
    設置工作物罪間，均有方法、目的之牽連關係，為牽連犯，應從一較重之森林法
    第五十一條第一項擅自墾殖罪處斷。又被告庚○○○所犯森林法第五十一條第一
    項擅自墾殖犯行，係於保安林區之附圖Ａ、Ｂ、Ｃ所為，依同條第二項規定，應
    加重其刑，並依刑法第七十條遞加重之。
三、原審以被告庚○○○罪證明確，而予論罪科刑，固非無見，惟查：原審認被告及
    王國樑係向壬○○購買附圖Ａ及Ｂ部分土地，故此部分行為僅違犯刑法第三百四
    十九條第二項故買贓物罪，並認被告前揭罪行與森林法第五十一條第一項、第二
    項在保安林區墾植、設置工作物罪（附圖Ｃ部分）二罪間，犯意各別，行為互異
    ，應分論併罰一節，容有未洽，理由已如前述。又原審併予諭知沒收附圖Ｃ鋪設
    水泥路面之工作物（面積計０點０二六一公頃）部分，茲查，被告矢口否認該部
    分水泥路之舖設係自已或王國樑所為，而綜觀全案卷證，亦未見有證人敘及附圖
    Ｃ部分之水泥路是被告或王國樑所舖設，或查有其他積極證據足資證明確為其等
    所為，故原審此部分事實認定，即非有據。被告上訴意旨，否認犯罪，空言指摘
    原判決不當，固無可取，但原判決既有前述可議之處，即屬無可維持，應由本院
    撤銷改判。爰審酌被告為圖販賣檳榔以獲取私利，購買國有保安林區土地之地上
    物及種植權利種植檳榔，未經主官機關許可即擅自在國有保安林區濫行開墾種植
    檳榔樹，並設置工作物（工寮及水塔），破壞國有保安林區土地之完整性等一切
    情狀書乙紙附於本院卷可參，量處如主文第二項所示之刑，其中罰金部分並諭知
    易服勞役之折算標準，以資懲儆。查被告未曾受有期徒刑以上刑之宣告，有臺灣
    高等法院被告全國前案紀錄表在卷可稽，素行尚屬良好，其因一時貪念，致罹刑
    章，惟其於案發後已自行鏟除附圖Ａ、Ｂ二部分之檳榔樹一情，業經證人辛○○
    證述屬實在卷（見本院九十一年八月三十日訊問筆錄第八頁），復有現場照片及
    九十一年七月二十三日被告放棄切結書乙紙附於本院卷可參犯後態度良好經此偵
    、審教訓，當知所警惕，而無再犯之虞，本院因認其所宣告之刑，以暫不執行為
    適當，爰併諭知緩刑四年，以勵自新。末查，國有保安林內附圖Ｃ部分之檳榔樹
    二千四百五十株（原為二千七百株，然業已自行砍除其中之二百五十株，見原審
    卷第一五五頁）及工寮一間（含新舊工寮面積共０‧００四八公頃）、水塔一座
    （面積計０‧０００一四四公頃）等工作物，分別係被告及原審同案被告王國樑
    擅自墾殖及設置，已如上述，自屬其等所有，故均應依修正前森林法第五十一條
    第四項規定宣告沒收。至於附圖Ａ、Ｂ部分所種植之檳榔樹已被鏟除，自無沒收
    之必要；另附圖Ｂ、Ｃ之水泥路面部分，被告矢口否認係自己或王國樑所為，而
    綜觀全案卷證，亦未見有證人敘及該水泥路面是被告或王國樑所舖設，復查無其
    他積極證據足資證明確為其等所為，故不併予宣告沒收，附此敘明。
據上論結，應依刑事訴訟法第三百六十九條第一項前段、第三百六十四條、第二百九
十九條第一項前段，刑法第三百四十九條第二項、修正前森林法第五十一條第一項、
第二項、第四項，刑法第十一條前段、第二條第一項但書、第二十八條、第五十六條
、第五十五條、第四十二條第二項、第七十四條第一款，罰金罰鍰提高標準條例第二
條，判決如主文。
本案經檢察官林炎昇到庭執行職務。
中    華    民    國      九十二      年      一      月      廿九      日
                                  臺灣高等法院臺南分院刑事第三庭
                                      審判長法官  黃    崑    宗
                                            法官  莊    俊    華
                                            法官  林    勝    木
右正本證明與原本無異。
如不服本判決，應於判決送達後十日內向本院提出上訴狀，其未敘述理由者並應於提
出上訴狀後十日內向本院補提理由書（應附繕本)。
                                      法院書記官  吳    秋    賢
中    華    民    國      九十二      年      一      月      三十      日
附錄法條
刑法第三百四十九條第二項：
  搬運、寄藏、故買贓物或為牙保者，處五年以下有期徒刑、拘役或科或併科一千元
  以下罰金。
八十七年五月二十七日修正前森林法第五十一條：
  於他人森林內，擅自墾植或設置工作物者，處六月以上五年下有期徒刑，得併科三
  萬元以下罰金。
  前項之罪於保安林犯之者，得加重其刑至二分之一。
  前二項未遂犯罰之。
  犯本條之罪者，其墾植物及工作物沒收之。


司法院資訊處製作；財團法人民間司法改革基金會備份。
